【裁判字號】    94,訴,1965
【裁判日期】    950518
【裁判案由】    商標異議
【裁判全文】
臺北高等行政法院判決
                                     94年度訴字第01965號
                              .
原      告  林頂貿易股份有限公司
代  表  人  甲○○
訴訟代理人  徐偉峰  律師
            陳麗玲  律師
被      告  經濟部智慧財產局
代  表  人  蔡練生（局長）住同上
訴訟代理人  丙○○
            丁○○
被告參加人  義大利商瑪斯瑪洛流行集團公司
代  表  人  乙○○○○○○○
訴訟代理人  陳長文  律師
            蔡瑞森  律師（兼送達代收人）
上列當事人間因商標異議事件，原告不服經濟部中華民國94年5
月11日經訴字第09406127450 號訴願決定，提起行政訴訟。本院
判決如下：
    主  文
原告之訴駁回。
訴訟費用由原告負擔。
    事  實
一、事實概要：
    原告於民國（下同）90年12月4 日以「MAX MAROS」文字商標
    向被告申請註冊，經被告依商標法第89條第1 項規定准列為
    審定第00000000號商標（下稱系爭商標），指定使用類別為
    修正前商標法施行細則第49條第025 類「鞋子、涼鞋、拖鞋
    、布鞋、球鞋、皮鞋、馬靴、木屐、高跟鞋、運動鞋、休閒
    鞋、海灘鞋、男鞋子、男靴子」商品，惟參加人義大利商瑪
    斯瑪洛流行集團公司（下稱參加人）以系爭商標近似其業經
    註冊之「MAX MARA」文字商標（註冊第431461號）為由，對
    系爭商標提起異議，經被告以中台異字第G00000000 號商標
    異議審定書予以異議成立之處分，系爭商標之註冊應予撤銷
    。原告不服，提起訴願，遭訴願決定駁回，遂向本院提起行
    政訴訟。
二、兩造聲明：
  (一)原告聲明求為判決：訴願決定及原處分均撤銷。
  (二)被告聲明求為判決：
    1.原告之訴駁回。
    2.訴訟費用由原告負擔。
三、兩造之爭點：系爭商標「MAX MAROS」與參加人據以異議之註
    冊商標「MAX MARA」是否近似？
  (一)原告主張之理由：
    1.原處分違反行政程序法及混淆誤認之虞審查基準，應予撤
      銷：
      (1)按「本法所稱行政規則，係指上級機關對下級機關，或
        長官對屬官，依其權限或職權為規範機關內部秩序及運
        作，所為非直接對外發生銷利之一般、抽象之規定。」
        「行政規則包括下列各款之規定：…二為協助下級機關
        或屬官統一解釋法令、認定事實，及行使裁量權，而訂
        頒之解釋性規定及裁量基準」行政程序法第159 條第1
        項及第2 項第2 款定有明文。同法第161 條復規定：「
        有效下達之行政規定，具有拘束訂定機關、其下級機關
        及屬官之效力。」為能清楚闡明商標混淆誤認之概念及
        其適用及認定問題，以及商標是否具備識別性之判斷，
        被告機關爰撰訂「混淆誤認之虞審查基準」，以說明商
        標相同或近似與混淆誤認之虞之關係，並臚列認定有無
        混淆誤認之虞，應參酌之相關因素等，作為制定機關案
        件審理及人民辦理案件之參酌。核其性質，係屬裁量基
        準之行政規則，依法有拘束訂定機關及下級機關之效力
        。訂定機關若未遵守符合母法意旨所制頒之行政規則，
        其所為之處分即屬違法，應予撤銷，自不待言。
      (2)次按，前揭「混淆誤認之虞審查基準」5.2.6.6規定：
        「組合或複合字詞之間以及與單一字詞之間，觀察時應
        先探求組合或複合字詞中，是否有主要字詞與形容字詞
        之分，若有，原則上應以主要字詞為比對客體。」依前
        揭說明，被告機關於審酌認定商標有無構成混淆誤認時
        ，應先判斷商標是否屬於組合或複合字詞或單一字詞;
        若為前者，應以主要字詞為比較客體，倘被告機關漏未
        審酌商標是否為組合或複合字詞，亦未以主要字詞為比
        較客體者，即與「混淆誤認之虞審查基準」之規定相違
        ，亦與行政程序法賦予行政規則拘束制定機關之效力相
        謬，顯非法之所許。甚且，「混淆誤認之虞審查基準」
        為裁量基準之行政規則，其所構成之信賴基礎又遠大於
        細節性之行政規則，依平等原則及信賴保護原則（行政
        程序法第6 條、第8 條、第10條參照），均不容被告機
        關恣意違反，侵害人民之正當權益。
      (3)細觀系爭商標為「MAX MAROS 」，據以異議商標為「
        MAX MARA」之文字，二者顯均屬組合字詞所構成之商標
        ，準此，原處分機關於審查二商標之近似與否之際，依
        前揭行政程序法及混淆誤認之虞審查基準之規定，即應
        以主要字詞為比較客體，非可逕予適用單一字詞之審查
        標準。倘原處分機關漏未以上開裁量基準為判斷之依據
        ，而忽略系爭商標屬於組合字詞，而未探求組合字詞中
        ，是否有主要字詞與形容字詞之分，亦未以主要字詞為
        近似與否之比較對象，而僅機械式地比對相同字母有若
        干等，該處分即非合法，應予撤銷。
    2.系爭商標與據以異議商標外觀不近似且讀音不近似，無致
      消費者混淆誤認之虞。
      (1)被告機關以系爭商標「MAX MAROS 」之英文字與據以異
        議「MAX MARA」商標（註冊第431461號）構成近似為由
        ，主張系爭商標有違修正前商標法第37條第13款，即現
        行法第23條第1 項第12款之規定云云。惟查：
      (2)系爭商標與據以異議商標外觀不近似
        按商標法第23條第1 項規定：「商標有下列情形之一
          者，不得註冊：…二表示商品或服務之形狀、品質、
          功用或其他說明者。（下略）」。「商標識別性審查
          要點」四（二）亦規定：「文字、圖形、記號、顏色
          、聲音、立體形狀或其聯合式，係表示指定商品或服
          務之形狀、品質、功用或其他說明者」。揆其理由，
          不外倘商標有描述商品之形狀、品質、功用或其他說
          明者之用語者，該部分做為相關消費者商品識別之功
          能即屬微弱，消費者亦無由從此加以區別商品之差異
          。是以，設若商標由組合字詞所構成，且有形容字詞
          之存在者，即應以主要字詞為比對客體，「混淆誤認
          之虞審查基準」5.2.6.6 即揭明斯旨。
        次按「混淆誤認之虞審查基準」5.1 及5.2.3 分別規
          定：「商標之文字、圖形、記號、顏色、聲音、立體
          形狀或其聯合式，對於商品/服務之相關消費者所呈
          現識別商品/ 服務來源之功能，因其商標特徵的不同
          而有強弱之別。原則上創意性的商標識別性最強，而
          以習見事物為內容的任意性商標及以商品/ 服務相關
          暗示說明為內容的暗示性商標，其識別性即較弱。聯
          合式或組合性商標之一部分，在類似商品/ 服務中已
          為多數不同人使用為商標之一部分而註冊在案者，得
          認為該部分為弱勢部分。」、「判斷商標近似，應以
          商標圖樣整體為觀察。此乃係由於商標呈現在商品/
          服務之消費者眼前的是整體圖樣，而非割裂為各部分
          分別呈現。至於另有所謂「主要部分」觀察，則係認
          為商標雖然係以整體圖樣呈現，然而商品/ 服務之消
          費者關注或者事後留在其印象中的，可能是其中較為
          顯著的部分，此一顯著的部分即屬主要部分。所以，
          主要部分觀察與整體觀察並非兩相對立，主要部分最
          終仍是影響商標給予商品/ 服務之消費者的整體印象
          。是以，判斷商標近似，仍應以整體觀察為依歸。」
          可供參酌。
        系爭商標聲請註冊時所設計之英文字母雖俱為大寫，
          但在字體的大小上極有顯著之差別，即「MAX」與「
          MAROS」中的M皆為正常大寫，而AX與AROS則相對係較
          小之文字。又異議商標之字母字體大小皆一致，且二
          者商標間所用之字形並不相同，辨識度相當高，此即
          有明顯之差異。
        查系爭商標「MAX MAROS」之英文字與據以異議商標
          「MAX MARA」之共同部分為英文單字「MAX」。然「
          MAX」做為形容詞有：「最大的、最高的」等意；做
          為名詞有：「最大量、最高值、最大限度」等意。於
          系爭商標與據以異議商標，不論是「MAX」本身，或
          是與其下接語結合後，「MAX」一詞並無特殊意義，
          亦無取得第二意義，實係僅為表達其下接之主要字詞
          之形狀、品質、功用之用語，難以做為消費者識別之
          依據。再者，經檢閱被告機關商標資料檢索之服務，
          ，「MAX」做為組合文字商標之形容用語者，共計725
          筆，益見「MAX」於商標之外顯性中實不具任何代表
          意義，其實為商品或服務之通常性、形容性用語，不
          具識別性之功能。故系爭商標與據以異議商標是否構
          成近似，應以二商標之主要部分，即「MAROS」、「
          MARA」，加以比較，方為正論。
        遍查「MAROS 」、「MARA」之用法，二者雖均非慣用
          之單字，亦無明確之意義，惟仍得偶見使用之場合，
          或為人名、或為地名、或為組織名稱、或為首字母縮
          寫語等，不一而足，足見此二詞彙係非原創之文字。
          又其用法限於指涉特定之人、事、物之名稱，而無特
          定之文義或內含，於中文翻譯時，則多以音譯為之，
          一者為「瑪拉」、「瑪兒」、「瑪娜」或「瑪勒」，
          一者為「瑪羅斯」或「瑪羅士」。再者，依據英語之
          音韻及音節表現，「MAROS 」係由「MA」及「ROS 」
          所構成，「MARA」係由「MA」及「RA」所構成。
          I第一音節部分比較「MAROS 」、「MARA」二詞，雖
            二者之第一音節之字母相同，均為「MA」，惟系爭
            商標「MAROS 」的「M 」為加大字體，據以異議商
            標「MARA」僅為一般字體，並無特殊設計，二者顯
            有外觀之差異。
          II第二音節部分第二音節之「ROS 」及「RA」，雖有
            起首字母「R 」重複，惟英語之表現與做為孤立語
            之中文不同，係著重於子音加母音所構成之音節整
            體，「混淆誤認之虞審查基準」5.2.6.7 亦揭明相
            同意旨。「ROS 」及「RA」二者除有不同之母音外
            ，系爭商標更由子音s結尾，都與據以異議商標以母
            音結尾之發音相去甚遠，若正確之發音仍不難辨認
            ，尚難執此謂其讀音相近，最高行政法院曾就「旺
            旺」與「萬旺」二商標中讀音為辨識，著有92年度
            判字第203號判決，而認只要正確發音得以辨認，
            即無近似之嫌，故二商標在讀音之辨識上亦無近似
            混淆之情事。
          III故以「MAROS 」、「MARA」並列以觀，二詞均非原
            告及異議人所獨創之單字，第一音節有設計之差異
            ，第二音節復有母音之差異及結尾子音之添加，二
            者外觀顯非相似。
        又「混淆誤認之虞審查基準」5.2.6.7 規定：「在比
          對文字商標之外觀、觀念或讀音時，應特別注意的是
          要考慮個案之不同，不可將機械式的比對，套用於所
          有案件，例如英文字詞間，五個字母有四個字母相同
          ，構成近似的可能性固然較高，但仍應視個案而定。
          」並舉「house 」及「mouse 」為例，說明此二詞縱
          雖有四字母之排列完全相同，仍非可遽論為相似。綜
          此，系爭商標「MAROS 」與據以異議商標「MARA」雖
          有三字母相同，但第一音節之外觀設計及第二音節之
          呈現、結尾均顯不同，故在組成之英文字母、長度、
          及其字型上皆不相同，要無近似可言。
      (3)系爭商標與據以異議商標讀音不近似
        按「…拼音性之外文如英法德日語等，予消費者之印
          象重在於其讀音，在比對時自應以讀音比對為重。…
          再者，外文字詞之商標，若其字義非我國一般民眾所
          普遍熟悉，應著重於文字讀音及外觀之比對。若該字
          詞已為我國一般民眾所普遍熟悉，則可加重其觀念比
          對之比重。」「混淆誤認之虞審查基準」5.2.6. 3定
          有明文。
        依據英語之音韻及音節表現，「MAROS 」、「MARA」
          均為二音節之單字。「MAROS 」係由「MA」及「ROS
          」所構成，「MARA」係由「MA」及「RA」所構成。於
          第二音節部分之讀音，「ROS 」之念法為「ros 」，
          如英文慣用人名Ross；「RA」之念法則可能為「ra
          」或其他近似讀音。由是可知，「MAROS 」及「MARA
          」第二音節讀音有如後差異：
          I「MAROS 」第二音節之母音發音屬於長母音及重母
            音之「o 」，「MARA」第二音節之母音發音屬於短
            母音及弱母音之「a 」或其他近似讀音。
          II「MAROS 」第二音節之母音發音屬於母音之「o 」
            段音，「MARA」第二音節之母音發音屬於母音之「
            a 」段音。
          III「MAROS 」第二音節下接子音「S 」，故「ROS 」
            於讀音上為二拍之時間，「MARA」無下接之子音，
            故「RA」於讀音僅為一拍之時間。
       遍查「MAROS 」、「MARA」之用法，二者均非慣用之
         單字，亦無明確之意義，使用之場合限於人名、地名
         、組織名稱、首字母縮寫語等用法，實非我國一般民
         眾所普遍熟悉之外文單字。再者，外文使用於人名等
         場合，且該字詞無特定之文義或內含者，於中文翻譯
         時，多以音譯為之，國人之理解及認識，亦來自中文
         近似之發音。尤其，中文屬孤立語之語言系統，外文
         之音節又非與中文可全然相擬，於翻譯時，屬一音節
         之外文，可能以二以上之中文字表現。以「MAROS 」
         、「MARA」為例，雖均為二音節之外文字詞，若為中
         文翻譯，「MAROS 」為表現字尾「S 」之發音，應翻
         譯為「瑪羅斯」、「瑪羅士」；反之，「MARA」之中
         文翻譯為「瑪拉」、「瑪兒」、「瑪娜」或「瑪勒」
         ，適足見二者相去之遠。
    3.系爭商標之識別性遠較據以異議商標為高：
      (1)按「混淆誤認之虞審查基準」5.2.1 規定：「商標之文
        字、圖形、記號、顏色、聲音、立體形狀或其聯合式，
        對於商品/ 服務之相關消費者所呈現識別商品/ 服務來
        源之功能，因其商標特徵的不同而有強弱之別。原則上
        創意性的商標識別性最強，而以習見事物為內容的任意
        性商標及以商品/ 服務相關暗示說明為內容的暗示性商
        標，其識別性即較弱。」準此，識別性強弱之認定，與
        商標是否屬於原創，或原創性質之高低，即屬有關。又
        原創與否，依我國商標法之屬地原則，應以台灣為認定
        之地域範圍，至為顯然。
      (2)遍查世界各語言，「MAROS 」、「MARA」，二者雖均非
        慣用之單字，亦無明確之意義，惟仍得偶見使用之場合
        ，或為人名、或為地名、或為組織名稱、或為首字母縮
        寫語等，不一而足。是以，倘以世界為認定之地域範圍
        ，此二詞彙係非原創之文字。
      (3)惟依據被告機關商標資料檢索之服務，以94年6 月24日
        之查詢結果為例，「MARA」做為組合文字商標之主要用
        語或非組合文字商標之單一用語者，共計30筆，扣除異
        議人所有之12筆，共有18筆含有「MARA」之商標，不屬
        異議人所有。反觀系爭商標之「MAROS 」於依據被告機
        關商標資料檢索之服務，以94年6 月24日之查詢結果為
        例，共計2 筆，且均屬原告所有，足見，倘以台灣為認
        定之地域範圍，系爭商標顯屬原創性之商標，識別性遠
        高於據以異議商標。
    4.系爭商標與據以異議商標均為高單價之商品，消費者不致
      混淆誤認：
      (1)按「混淆誤認之虞審查基準」5.2.2 規定：「判斷商標
        是否近似，首先應確立的是應以誰的角度來觀察。由於
        商標最主要的功能在提供商品/ 服務之消費者藉以區辨
        商品/ 服務來源，因此，是否近似，即應以具有普通知
        識經驗之消費者，於購買時施以普通之注意為準。又商
        品性質的不同會影響其消費者的注意程度，例如就普通
        日常消費品而言，消費者的注意程度較低，對二商標間
        之差異辨識較弱，容易產生近似之印象；至於專業性商
        品如藥品，或單價較高之商品如汽車，其消費者多為專
        業人士，或購買時會施以較高注意，對二商標間之差異
        較能區辨，判斷近似的標準自然高於一般日常消費品之
        消費者。」核先敘明。
      (2)系爭商標之商品使用種類為各種鞋類產品，價格多位於
        新台幣2000元至3000元間，消費者多屬一般平民百姓，
        而據以異議商標之商品為一世界之頂級品牌，並以貴婦
        級之價格行銷國內，服飾動輒數萬元或數十萬元不等，
        如此高之價格，其所登記之產品僅有靴鞋，其商品外型
        亦與系爭產品大有差異，多數人應可輕易區分，且其行
        銷對象復為高流行敏銳度、習於購買高單價精品之高所
        得消費者，豈容有致高價精品之相關消費者混淆誤認之
        虞？
      (3)依行政訴訟法第136條準用民事訴訟法第277條之規定，
        被告機關就二商標是否確有近似情事應負舉證責任，而
        被告僅以文字圖樣之單字比對即認兩造商標近似，未以
        證據證明台灣地區之消費者確有混淆誤認之實，被告之
        認定實與法未合。
    5.據以異議商標是否使用於鞋類商品，異議人並未提出令人
      信服之證據，異議人稱據以異議商標有使用於鞋類商品之
      事實，並舉服飾雜誌之內頁為證，惟查：
      (1)細繹異議人所提事證，以中文表示者僅有2頁，且無出
        處可供查證。再者，鞋類商品之商標為「Max ＆Mara」
        ，與據以異議商標「MAX MARA」又非相同，是否與據以
        異議商標為同一品牌，或為相異品牌之副牌產品，異議
        人實有釐清說明之責。
      (2)次查，異議人並舉進口發票為證，證明有進口之事實。
        惟異議人所提之進口報單均為外文，其進口產品是否為
        「MAX MARA」之品牌、有無進口鞋類商品等，均不甚清
        楚。再者，前揭證物惟一之中文進口報單，進口項目共
        計有三，「MAX MARA」品牌僅有一項，且進口之商品為
        服飾配件。因此，據以異議商標是否有使用於鞋類商品
        、於國內是否有進口、於國內是否有行銷等等，全無實
        證可徵。異議人既堅稱於國內有銷售鞋類之事實，宜舉
        國內銷售之單據、行銷之資料為當。
    6.參最高行政法院92年判字第839號裁判：「按商標權利之
      有無及其範圍與內容必須依商標法之規定為之，商標法為
      國內法，應以維護本國之市場秩序為其主要功能，若要保
      護外國使用之商標，必須外國之商標與本國之利益有關，
      方有其正當性。否則存在於國際社會中著名商標不知凡幾
      ，且其著名度之亦有一定之地域範圍，如有些世界知名；
      有些僅在一洲知名，甚至只在其國內知名或某一地區知名
      。我國商標法所要保護者當然僅限於我國國內之公共利益
      ，國外之著名商標必須在我國已達到著名之程度，對我國
      公共利益造成影響，商標法才有保護該外國著名商標之必
      要性。是以司法院釋字104號解釋就舊商標法第二條第八
      款所稱世所共知，係指中華民國境內，一般所共知者而言
      」，從而，據以異議商標於台灣是否享有高知名度，異議
      人並未提出令人信服之證據，而其據以異議商標為高知名
      度之品牌，並舉網站文宣為證，惟查：
      (1)異議人所提事證，以中文表示者寥寥可數，以中文表示
        者，又多為個人網站或百貨公司網站之宣傳或推銷，而
        非出於異議人之行銷活動。倘以原告之「MAX MAROS 」
        商標進行台灣網頁搜尋，亦有數萬筆之資訊，亦均為個
        人網站、百貨公司網站及時尚網站之宣傳或推銷。以此
        相較，據以異議商標於國內是否較系爭商標享有更高之
        知名度，實非異議人以成堆拼湊之外文資料所可遽論。
      (2)至於異議人所稱獲得如印尼、菲律賓、哥倫比亞、巴西
        等國之商標主管機關認定為著名商標等情。商標既為屬
        地原則，著名與否即應我國為認定之地域範圍；再者，
        異議人為一義大利商，商品之發源應為歐洲，此觀其履
        自稱為義大利風格之高價精品行銷可知。倘據以異議商
        標為著名，應先有歐洲各國之認定，方為合理，豈會僅
        有南美及南亞寥寥數國之證明，而獨缺歐洲或北美等高
        時尚消費國家之相關資料？凡此，適益足證據以異議商
        標是否著名一節容有疑義外，異議人於各國之行銷活動
        亦有多寡之別，於台灣是否有行銷事實亦不得而知，遑
        論知名？
      (3)參加人稱據以異議之商標係源自義大利，在世界多國註
        冊享有商標權，惟其所提事證以中文顯示者寥寥可數，
        其中多為外文之網站內容或宣傳新聞，而「MAX MARA」
        乃走高價位之精品路線，並非常見，若立於台灣社會一
        搬消費者之角度而言，根本不知此乃國際名牌。因此，
        如依司法院大法官釋字第104號解釋文：「商標法第2條
        第8款所稱世所共知，係指中華民國境內，一般所共知
        者而言」之意旨，著名商標須於我國境內具有相當程度
        之知名度、一般人所之知悉者，則據以異議之商標或許
        在國外為知名品牌，但在台灣境內其充其量僅可被視為
        高級品牌。是參加人未能提出充分事證證明「MAX MARA
        」商標在台灣已臻著名，即逕自主張「MAX MARA」商標
        為著名商標而受保護，顯有未洽。
      (4)參加人雖稱其支付大量宣傳費用於「MAX MARA」之商標
        上，惟參加人主要之行銷地區並非在中華民國，其擴充
        知名度之範圍並非在我國境內，何以得逕認同樣之商標
        在我國即為著名而眾所皆知？尚且，以「MAX MARA」為
        名之產品十分多元並於全球銷售，每年之營業金額可能
        高達美金數百萬元，相較於系爭「MAX MAROS」商標所
        生產的都為鞋類製品，以中華民國為主要之銷售區域，
        如就公司支出比例、銷售區域等種種因素而言，二者之
        廣告經費或於綜合計算後並非無法比擬，則原告當可主
        張「MAX MAROS」於中華民國境內亦為一著名商標，而
        應受商標法之保護。
      (5)參加人於答辯狀稱：原告顯然有刻意抄襲並搭便車之故
        意等云云。惟查，原告所標榜品牌產品係自義大利進口
        ，此所代表之意義，除原告公司設計師之設計概念源自
        義大利，而與義大利當下流行概念相符，原告所銷售之
        產品亦確有自義大利等國進口，此有進口報單資料可佐
        ，參加人對事實狀況斷章取義，實不足採。
    7.綜上論陳，系爭商標與據以異議商標，無論於外觀設計或
      讀音上均迥然有別，予一般消費者之寓目觀感亦南轅北轍
      。是以，系爭商標要無使一般消費者產生混淆誤認之虞，
      自無前揭條款規定之適用，其理甚明。本件被告機關所為
      之處分，洵有違誤，懇請鈞院詳為察核並賜為原告訴之聲
      明之判決，實感德便，無任感禱。
  (二)被告主張之理由：
    1.按商標法第90條規定，本法修正施行前，已提出異議，尚
      未異議審定之案件，以本法修正施行前及本法修正施行後
      之規定均為違法事由為限，始撤銷其註冊；其程序依修正
      後之規定辦理。本件係中華民國92年11月28日商標法修正
      施行前，已提出異議尚未異議審定之案件，而系爭商標所
      涉之修正施行前商標法第37條第7 、12、14款，業經修正
      為現行商標法第23條第1 項第12、13、14款，於修正施行
      前後法條規定均為違法事由，合先敘明。
    2.商標圖樣「相同或近似於他人同一商品或類似商品之註冊
      商標者」不得申請註冊、商標「相同或近似於他人同一或
      類似商品或服務之註冊商標或申請在先之商標，有致相關
      消費者混淆誤認之虞者」，不得註冊，為修正前商標法第
      37條第12款及現行商標法第23條第1 項第13款所分別明定
      。所謂有致消費者混淆誤認之虞，係指商標給予消費者的
      印象，可能致使消費者混淆而誤認商品\ 服務之來源，包
      括誤認來自不同來源的商品\ 服務以為來自同一來源，或
      者誤認二商標之使用人間存在關係企業、授權關係、加盟
      關係或其他類似關係。而判斷是否有混淆誤認之虞，被告
      公告之「混淆誤認之虞」審查基準，列有各項相關參考因
      素。其中商標近似及商品類似二項要素，依前揭法條規定
      為必須具備之要件。其他參酌要素則視個案中是否存在而
      為斟酌。
    3.本案存在之相關因素之審酌：
      (1)商標是否近似暨其近似之程度。
        商標近似係指二商標予人之整體印象有其相近之處，若
        其標示在相同或類似的商品上時，以具有普通知識經驗
        之消費者，於購買時施以普通之注意，可能會有所混淆
        而誤認二商品來自同一來源或誤認不同來源之間有所關
        聯（前揭審查基準5.2.1 參照）。商標近似之判斷得就
        二商標外觀、觀念及讀音為觀察。查本件系爭註冊第00
        00000 號「MAXMAROS」商標圖樣之外文「MAXMAROS」，
        與關係人異議之註冊第431461號「MAXMAR A」商標圖樣
        之外文「MAXMARA 」相較，除二者之前6 個字母及排列
        順序皆完全相同外，整體外觀、讀音復相彷彿，以具有
        普通知識經驗之消費者，於購買時施以普通之注意，可
        能會有所混淆而誤認二者來自同一來源或雖不相同但有
        關聯之來源，應屬構成近似之商標。
      (2)商品是否類似暨其類似之程度。
        商品類似係指二個不同的商品，在功能、材料、產製者
        或其他因素上具有共同或關聯之處，如果標上相同或近
        似的商標，依一般社會通念及市場交易情形，易使商品
        消費者誤認其為來自相同或雖不相同但有關聯之來源，
        則此二個商品間即存在類似的關係（前揭審查基準5.3.
        1 參照）。查本件系爭註冊第0000000 號「MAXMAROS」
        商標，與據爭註冊第431461號「MAXM ARA」商標相較，
        二者皆指定使用於靴鞋等同一或類似商品，如標示相同
        或近似的商標，依一般社會通念及市場交易情形，易使
        一般商品消費者誤認其為來自相同或雖不相同但有關聯
        之來源，則兩造商標所指定使用之商品間存在極高之類
        似關係。
      (3)商標識別性之強弱。
        商標之文字、圖形、記號、顏色、聲音、立體形狀或其
        聯合式，對於商品\ 服務之相關消費者所呈現識別商品
        \ 服務來源之功能，因其商標特徵的不同而有強弱之別
        。原則上創意性的商標識別性最強，而以習見事物為內
        容的任意性商標及以商品\ 服務相關暗示說明為內容的
        暗示性商標，其識別性即較弱。識別性越強的商標，商
        品\ 服務之消費者的印象越深，他人稍有攀附，即可能
        引起購買人產生混淆誤認。查本案據以異議「MAXMARA
        」商標圖樣，係由二外文「MAX 」、「MARA」所構成，
        其圖形設計具相當創意，且觀諸被告商標圖樣名稱資料
        可知，以外文「MAX 」結合「MARA」作為商標圖樣於被
        告申准註冊者，僅有關係人公司，而本件系爭註冊第
        0000000 號「MAXMAROS」商標圖樣與之有相同排列之外
        文「MAXMAR」，自易使消費者產生混淆誤認。
      (4)相關消費者對商標之熟悉程度。
        相關消費者對商標之熟悉程度，繫於該商標使用之廣泛
        程度，原則上應由主張者提出相關使用事證證明之，如
        相關消費者對衝突之二商標僅熟悉其中之一，則就該較
        為被熟悉之商標，應給予較大之保護（前揭審查基準
        5.6 參照）。查關係人義大利商瑪斯瑪洛流行集團公司
        係全球著名之服飾、皮件、珠寶、鞋子等商品之產銷公
        司，自西元1951年公司創立時起，即首創使用公司名稱
        特取部分「MAXMARA 」作為商標廣泛使用於其產製之各
        種商品上，除先後於美國、英國、日本、加拿大、新加
        坡、中國大陸及我國等逾一百個國家普遍申請商標註冊
        外，並於世界各地廣設銷售據點且耗費鉅資印製精美型
        錄及於各大知名媒體刊登廣告推廣行銷，而據爭「
        MAXMARA 」商標更經哥倫比亞、巴西、印尼、菲律賓、
        日本等國家之商標主管機關認定為世界性著名商標。在
        台灣方面，關係人除透過在台代理商「華敦國際集團」
        大量陸續進口相關商品至我國銷售外，亦於國內各大知
        名百貨公司如太平洋SOGO、微風廣場、京華城、新光三
        越、遠企購物中心、環亞購物廣場、台北麗晶精品等設
        置專櫃，並廣為國內外各大知名報章雜誌所報導，凡此
        有關係人於原異議案檢送之據爭商標世界各國註冊資料
        、報章雜誌廣告報導、網路資料、進口銷售發票、國內
        文宣資料、確認據爭商標商譽之國外相關資料及各類產
        品目錄等證據資料影本附卷可稽。衡酌該據以異議「
        MAXMARA 」商標在世界一百餘個國家獲准註冊，取得保
        護之範圍廣泛，所表彰提供之商品於全球行銷、廣告之
        範圍相當大，且持續使用之時間亦長，是以該商標所表
        彰之信譽，堪認於系爭商標申請註冊（90年2 月4日）
        前已為相關業者或消費者所熟知，而達著名之程度。至
        原告雖亦檢送系爭商標使用情形之資料到局，然除部分
        資料未見系爭商標圖樣或與本案無關外，且該些證據資
        料之日期亦多晚於系爭商標申請之後，甚至無原告所稱
        「投入廣告推銷費用及展店等費用已達數千萬元」之情
        形（依原告於原異議答辯書檢送之附件4 、5 證據所合
        計金額約為七百多萬元，且多數日期晚於系爭商標申請
        日），是以，據爭商標較諸系爭商標而言係消費者較熟
        悉之商標乙節足堪認定。
    4.依前揭「混淆誤認之虞」審查基準6.1 ，各項參酌因素間
      具有互動之關係，原則上若其中一因素特別符合時，應可
      以降低對其他因素的要求。換言之，雖然存在的其中一因
      素符合程度較低，仍可能因其他因素符合程度甚高，而有
      致消費者混淆誤認之虞。查本案原告雖有使用系爭商標之
      情事，然而二造商標指定使用商品類似之程度極高，且據
      爭商標經關係人長期廣泛使用而具相當著名之程度，較諸
      系爭商標而言係消費者較熟悉之商標。故綜合兩造商標圖
      樣近似、商品類似之程度、據爭商標之著名性及識別性與
      相關消費者對二造商標熟悉之程度等因素加以判斷，一般
      消費者極有可能誤認二商標之商品為同一來源之系列商品
      ，或者誤認二商標之使用人間存在關係企業、授權關係、
      加盟關係或其他類似關係，而產生混淆誤認情事，應有前
      揭修正前商標法第37條第12款及現行商標法第23條第1 項
      第13款規定之適用。
    5.綜上論述，被告原處分洵無違誤，敬請駁回原告之訴。
  (三)參加人主張之理由
    1.被告參加人於提起本件異議案時，雖同時援引修正前商標
      法第37 條第7、12、14款及現行商標法第23條第1項第12
      、13及14款作為依據，惟被告為處分時，僅援引修正前商
      標法第37條第12 款及現行商標法第23條第1項第13款，因
      此，本件行政訴訟審理範圍，應僅限於該條條款，其他條
      款應不在審理範圍之列，先此敘明。
    2.原告系爭註冊第0000000號「MAX MAROS」商標與參加人據
      以異議之註冊第431461號「MAX MARA」商標確實在外觀及
      讀音構成近似，復指定於相同之第25類「靴鞋」商品上，
      有致相關消費者混淆誤認之虞：
      (1)按商標之近似，係指二商標予人之整體印象有其相近之
        處，或其標示在相同或類似的商品或服務上時，具有普
        通知識經驗之消費者，於購買時施以普通所用之注意，
        在無二商標可資詳細比對之情形下，異時異地依腦海中
        殘存之印象隔離觀察，可能會有所混淆，而誤認二商標
        商品或服務來自同一來源或誤認不同來源之間有所關聯
        而言，亦即商標之是否近似，應就兩商標隔離觀察，有
        無混同誤認之虞以為斷，若兩商標之圖形、文字等主要
        部分及其聯合式大致相同，致隔離觀察使人易於誤認者
        ，即不得謂非近似，行政法院 (89年7月1日改制後為最
        高行政法院)著有28年度判字第21號判例，可資參循。
      (2)依據被告公告之「混淆誤認之虞」之審查基準，商標近
        似之意義係指二商標予人之整體印象有其相近之處，若
        其標示在相同或類似的商品/服務上時，具有普通知識
        經驗之消費者，於購買時施以普通之注意，可能會有所
        混淆而誤認二商品/服務來自同一來源或誤認不同來源
        之間有所關聯。另，判斷兩商標是否近似暨其近似之程
        度，應以具有普通知識經驗之消費者，於購買時施以普
        通之注意，就兩商標之外觀、觀念或讀音，整體觀察及
        異時異地隔離觀察，有無引起相關消費者混淆誤認之虞
        以為斷，只要有一足以產生混同誤認之虞者，兩商標即
        為近似之商標。
      (3)查原告系爭註冊第0000000號「MAX MAROS」商標與異議
        人註冊第431461號「MAX MARA」商標相較，兩商標不僅
        在外觀、讀音構成近似，復指定使用於相同之第25類「
        靴鞋」商品上，有致相關消費者混淆誤認之虞。茲將兩
        商標註冊圖樣並列比對析後將發現：
        兩者外觀近似：
          參加人據以異議註冊商標係由相同大小字型之「MAX
          」及「MARA」等7個全大寫英文字母組成之純外文商
          標，而原告系爭註冊商標圖樣則係由字首字母拉高放
          大之「MAX」及「MAROS」等8個全大寫英文字母組成
          之純外文商標，兩商標除字尾「A」及「OS」不同外
          ，其餘前面6個英文字母及排列順序皆完全相同，兩
          者不論同時並列比對或異時異地隔離觀察，若其標示
          在相同或類似的商品上時，以具有普通知識經驗之消
          費者，於購買時施以普通之注意，根本無法見其差異
          ，反而會讓相關消費者誤認原告系爭商標與參加人據
          以異議註冊商標為同一系列之商標，而產生誤購之情
          形，二者在外觀上顯然構成近似，實無庸置疑。另依
          被告公告之「混淆誤認之虞」審查基準5.2.6.5，拼
          音性之外文例如英法德日語，其起首字母在外觀與讀
          音上，對於整體字詞給予消費者之印象有極重要之影
          響，判斷近似時應賦予比重較重之考量。基此，原告
          系爭註冊商標與參加人據以異議註冊商標相較，兩商
          標圖樣上之第一個字「MAX」不僅完全相同，而兩商
          標第二個字之前3個字母「MAR」亦完全相同，依據前
          揭被告公告之審查基準，不管將兩商標整體觀察或是
          將商標圖樣分割為兩部份分別觀察，以具有普通知識
          經驗之消費者，於購買時施以普通之注意，根本無法
          區辨其差異，反而會誤認兩商標各自表彰之商品來自
          同一來源或雖不同但有關聯之來源，而產生誤購之情
          事。
        讀音近似：
          就參加人據以異議註冊商標之讀音與原告系爭註冊商
          標之讀音詳細分析後，即可得知兩商標讀音音節幾乎
          完全相同，僅有原告系爭商標第二個字字尾「S」之
          差異，依一般經驗法則及英文讀音規則，英文字尾「
          S」通常發音輕微，鮮有人會特別將英文字尾「S 」
          特別加重發音來強調，故於交易場所連貫呼唱時，不
          論是同時發音比對或異時異地隔離發音比對觀察，兩
          商標讀音雷同混淆難辨，一般消費者於購買時，施以
          普通所用之注意，根本無法辨識兩商標讀音上的差異
          ，故兩商標讀音亦構成近似，極其顯然。
        商品相同：原告系爭商標指定使用於第25類之「鞋子
          、涼鞋、拖鞋、布鞋、球鞋、皮鞋、馬靴、木屐、高
          跟鞋、運動鞋、休閒鞋、海灘鞋、男鞋子、男靴子」
          等商品與參加人據以異議之註冊第431461號商標指定
          使用於舊分類第41類 (亦即現行新分類第25類)之「
          靴鞋」等商品，兩商標指定商品同屬第25類之「靴鞋
          」類商品，在用途、功能、行銷管道、販賣場所、買
          受人、產製者等方面具有共同或關聯之處，如果標上
          相同或近似的商標，依一般社會通念及市場交易情形
          來判斷，極易使相關消費者誤認其為來自相同或雖不
          相同但有關聯之來源，故兩造商標商品確屬類似商品
          ，殆無疑義。
      (4)綜上所陳，原告系爭商標既近似於參加人註冊在先之據
        以異議註冊第431461號商標，復指定使用於與參加人據
        以異議註冊商標指定商品同屬第25類「靴鞋」類組群商
        品上，消費者一見原告系爭商標勢將聯想其為參加人之
        商標，或與參加人據以異議註冊商標是同一系列之商標
        ，而產生混淆誤認及誤購之情形，顯有違反修正前商標
        法第37條第12款及現行商標法第23條第1項第13款之規
        定，依法應不得註冊。
    3.原告系爭商標「MAX MAROS」與參加人據以異議商標「MAX
      MARA」之實際使用樣態及方式如出一轍，且其銷售地點、
      店面擺設或行銷方式亦雷同，原告顯然有刻意抄襲並搭便
      車之故意：
      (1)原告於92年4月8日向被告提出之商標異議答辯書第四點
        指出『本案系爭商標「MAX MAROS」品牌產品 (主要為
        鞋類、手提袋)推出市場近二年，「MAROS」為原告公司
        之陳姓設計師之英文名字，故以之為商品之品牌而申請
        註冊』云云，如果原告所言屬實，亦即代表「MAXMAROS
        」應該是一道道地地的台灣自創品牌才是。然而事實卻
        又不是如此，因為從原告提呈之銷售單據及文宣資料上
        看到的是原告特別標榜其「MAX MAROS」品牌產品是從
        義大利進口，再者，原告於92年9月30日向被告提出之
        商標異議答辯書所附之原告公司簡介，其「品牌介紹」
        標題下寫的是『MAX MAROS是義大利年輕的設計群，提
        供義大利當季流行資訊、設計概念，‧‧‧』，而在「
        市場定位」標題下，寫的又是『1.知名認同高知名度的
        國際品牌，易於消費族群所認同；2.同步流行義大利原
        創設計與風格，和世界同步流行‧‧‧』，至於「商品
        價格」標題下，又指明「產地」為「義大利等國家」，
        從原告前述互相矛盾之理由及事證，讓人搞不清楚到底
        系爭商標是原告以其公司陳姓設計師之英文名字設計之
        台灣品牌，還是義大利品牌，如果系爭商標「MAX
        MAROS」是台灣品牌，那麼原告在其公司簡介上或是文
        宣資料上宣稱系爭商標「MAX MAROS」是一義大利品牌
        ，顯已違反商業道德及觸犯公平交易法不實廣告之規定
        ，反之，如果系爭商標「MAX MAROS」是義大利知名國
        際品牌，那麼，依據歐洲極為重視智慧財產權之程度，
        實在很難理解一義大利國際知名品牌，會同意將其品牌
        商標讓台灣廠商去申請註冊商標，此顯然違反經驗法則
        及商業慣例做法。綜上所陳，業已充分揭露原告自提互
        相矛盾之答辯理由及事證，以及蓄意申請註冊系爭商標
        之不法意圖。
      (2)另原告於95年4月18日準備程序庭中提及原告係以全大
        寫之註冊圖樣實際使用系爭商標，但參加人卻是以字首
        大寫其餘字母小寫方式使用據以異議商標，而非以全大
        寫之註冊圖樣實際使用等語。然參加人特欲陳明者是，
        商標權人雖應依所註冊之商標而使用，惟因實際上使用
        商標時，常就大小、比例或字體等加以變化，此亦為各
        行各業所通行採用，如依社會一般通念仍可認為與註冊
        商標為同一者，仍應屬註冊商標之使用。按商標最主要
        之功能，在表彰自己之商品，以與他人之商品相區別。
        而就商品之消費者而言，則是藉由商標來識別不同來源
        之商品，以進行選購。又一般消費者於實際購買時都是
        憑著對商標未必清晰完整的印象，在不同的時間或地點
        ，來作重覆選購的行為，而不是拿著商標以併列比對的
        方式來購買，所以細微部分的差異，在消費者的印象中
        難以發揮區辨的功能。故商標法第58條第1款規定，於
        實際使用之商標與其註冊商標不同，而依社會一般通念
        不失其同一性者，應認為有使用其註冊商標。此一規定
        亦足以說明商標之識別性所指者，不在於其整體之圖樣
        ，而在於其所傳達之印象，是否足使相關消費者認識為
        判斷商品來源、產製或提供者之依據。基此，參加人實
        際使用之圖樣雖然與註冊商標圖樣不盡完全相同，但均
        為相同字母與發音之設計，依商標法第58條第1款，實
        具同一性，可作為使用之說明。
      (3)況且，原告自己本身亦有商標實際使用樣態與註冊商標
        圖樣不一致之情事發生，從原告民國92年4月8日商標異
        議答辯書，以及民國93年2月26日商標異議答辯書所附
        之證據可發現，原告亦有使用相同字型大小全大寫之樣
        態，或以字首大寫其餘字母小寫方式使用系爭商標，時
        而有空格時而則無，如「MAX MAROS」、「MAXMAROS 」
        、「Max Maros」、「MaxMaros」，原告這些實際使用
        樣態與系爭商標註冊圖樣不一致，但是卻與參加人據以
        異議商標之實際使用樣態「Max Mara」、「MaxMara 」
        之構圖意匠完全相同，再加上原告系爭商標之銷售地點
        、店面擺設或行銷方式均與參加人所採行之方式如出一
        轍，由此不難證明，原告系爭商標係刻意抄襲參加人據
        以異議商標，意圖攀附參加人據以異議商標之知名度，
        藉搭便車之便，使一時不察之消費者誤認誤購，進而達
        到原告增進其營收之目的，實為法律所不容。
    4.原告系爭註冊第0000000號「MAX MAROS」商標與參加人據
      以異議之著名「MAX MARA」商標確實在外觀及讀音構成近
      似，有致相關消費者混淆誤認之虞，並有減損參加人據以
      異議著名商標之識別性或信譽之虞：
      (1)原告系爭商標與參加人據以異議商標在外觀及讀音上均
        構成近似等具體理由，前已敘明，不再贅述。另參加人
        據以異議商標確係著名商標，此亦可由參加人於92 年3
        月3日、92年4月29日、92年8月25日、93年1月13日及93
        年3月16日向被告提出之異議理由書中詳細敘明，並有
        提呈之眾多證據資料可為證明。
      (2)按修正前商標法第37條第7款及現行商標法第23條第1項
        第12款規範之目的，乃在避免消費者因誤信誤認而誤購
        非所認同之商標商品，並排除他人註冊使用相同或近似
        於著名商標之標誌，而減損著名商標表彰商品來源及信
        譽之識別力。查參加人係一世界知名的國際流行品牌，
        早已廣為國內外相關消費者所熟知係用以表彰參加人商
        品之來源及信譽，故原告以極近似於參加人著名商標之
        系爭商標申請註冊，自會造成相關消費者產生混淆，誤
        認原告與參加人有任何合作或授權關係，且減損據以異
        議商標於消費者心目中之識別力。故原告系爭商標顯已
        違反修正前商標法第37條第7款及現行商標法第23條第1
        項第12款規定，依法應不得註冊。
    5.原告系爭商標近似於參加人先使用於相同商品之據以異議
      商標，而原告業已知悉參加人先使用商標之存在：
      原告於95年4月18日準備程序庭中不僅承認參加人據以異
      議商標在服飾類商品之知名度，另亦承認參加人據以異議
      商標有靴鞋類商品，並已進口至台灣銷售，由此得證，原
      告在系爭商標申請日前業已知悉參加人先使用之據以異議
      商標。故原告以極近似於參加人先使用於相同之靴鞋類商
      品之商標申請註冊系爭商標，顯然已違反修正前商標法第
      37條第14款及現行商標法第23條第1項第14款規定，依法
      應不得註冊。
    理  由
一、按商標法第90條規定，本法修正施行前，已提出異議，尚未
    異議審定之案件，以商標法修正施行前及本法修正施行後之
    規定均為違法事由為限，始撤銷其註冊；其程序依修正後之
    規定辦理。本件係92年11月28日商標法修正施行前，已提出
    異議尚未異議審定之案件，而系爭商標所涉之修正施行前商
    標法第37條第7 、12、14款，業經修正為現行商標法第23
    條第1 項第12、13、14款，於修正施行前後法條規定均為違
    法事由，合先敘明。
二、次按商標圖樣「相同或近似於他人同一商品或類似商品之註
    冊商標者」不得申請註冊、又商標「相同或近似於他人同一
    或類似商品或服務之註冊商標或申請在先之商標，有致相關
    消費者混淆誤認之虞者」，不得註冊，分別為修正前商標法
    第37條第12款及現行商標法第23條第1 項第13款所明定。而
    所謂「有致消費者混淆誤認之虞」者，係指商標給予消費者
    的印象，可能致使消費者混淆而誤認商品或服務之來源，包
    括誤認來自不同來源的商品或服務以為來自同一來源，或者
    誤認二商標之使用人間存在關係企業、授權關係、加盟關係
    或其他類似關係。而判斷「是否有混淆誤認之虞」者，被告
    機關公告之「混淆誤認之虞審查基準」，列有各項相關參考
    因素，其中「商標近似」及「商品類似」二項要素，依前揭
    法條規定為必須具備之要件，至於其他參酌要素則視個案而
    為斟酌。
三、查原告於90年12月4 日以「MAX MAROS 」系爭商標向被告申
    請註冊，經被告依商標法第89條第1 項規定准列為審定第
    00000000號商標，指定使用類別為修正前商標法施行細則第
    49條第025 類，惟參加人以系爭商標近似其業經註冊之「
    MAX MARA」文字商標為由，對系爭商標提起異議，經被告以
    中台異字第G00000000 號商標異議審定書予以異議成立之處
    分，系爭商標之註冊應予撤銷，原告不服，提起訴願，遭訴
    願決定駁回，遂向本院提起本件行政訴訟之事實，有系爭商
    標及據以異議商標圖樣、參加人異議申請書、被告商標註冊
    簿00000000號（即系爭商標註冊號）、原告系爭商標廣告、
    專櫃照片及裝潢費用統計表、參加人據以異議商標註冊及商
    標權資料列印、參加人據以異議商標在台灣地區網站之文宣
    資料、產品之進口發票及各類產品目錄影本、鞋類產品之報
    章雜誌廣告及進口發票、被告中台異字第G00000000 號商標
    異議審定書及訴願書等各附原處分卷足稽，堪認為真實。兩
    造主要爭執在：系爭商標「MAX MAROS」與參加人據以異議
    之註冊商標「MAX MARA」是否近似？
四、經查：
  (一)原告於90年12月4 日以「MAX MAROS 」商標，指定使用於當
    時商標法施行細則第49條所定商品及服務分類表第25類之「
    鞋子、涼鞋、拖鞋、布鞋、球鞋、皮鞋、馬靴、木屐、高跟
    鞋、運動鞋、休閒鞋、海灘鞋、男鞋子、男靴子」等商品，
    向被告申請註冊，經該局准列為審定第0000000 號商標，有
    被告商標註冊簿00000000號（即系爭商標註冊號）影本一紙
    附原處分卷足查，而參加人於92年1 月15日以該審定商標有
    違當時商標法第37條第7 、12及第14款之規定，並提出「
    MAX MARA」註冊商標據以對之提起異議。
  (二)系爭商標是否近似「MAX MARA」註冊商標」暨其近似程度：
    查系爭商標圖樣係由單純外文「MAX MAROS 」所構成，與據
    以異議之註冊第431461號「MAX MARA」商標圖樣亦為單純之
    外文「MAX MARA」者相較，二者均為單純由二個外文字所形
    成之「文字商標」，且第一個字「MAX 」完全相同，第二個
    字起首皆為「MAR 」，僅字尾「OS」與「A 」之些微差異而
    已，有系爭商標及據以異議之商標各附原處分卷足考；以8
    、9 個字母之外文而言，起首開始連續6 個字母之排列順序
    竟完全相同，整體商標圖樣外觀及其讀音予人印象極相彷彿
    ，核與被告前揭審查基準5.2.1 所稱「商標近似」者，係指
    二商標予人之整體印象有其相近之處，若其標示在相同或類
    似之商品上時，以具有普通知識經驗之消費者，於購買時施
    以普通之注意，可能會有所混淆而誤認二商品來自同一來源
    或誤認不同來源之間有所關聯之情節相同。更且系爭商標係
    指定使用於鞋子、涼鞋、拖鞋等商品，前已言之，與據以異
    議之註冊第431461號「MAX MARA」商標延展註冊之專用商品
    「各種靴鞋」商品，又同屬靴鞋類商品，參考被告前揭審查
    基準5.3.1 所稱「商品類似」，係指二個不同的商品，在功
    能、材料、產製者或其他因素上具有共同或關聯之處，如果
    標上相同或近似的商標，依一般社會通念及市場交易情形，
    易使商品消費者誤認其為來自相同或雖不相同但有關聯之來
    源，則此二個商品間即存在類似的關係。則本件系爭商標與
    據以異議商標之商品應屬同一或類似之商品亦無疑，其使用
    範圍幾無差異，類似程度可謂極高。是故，可知系爭商標，
    應屬構成近似據以異議之商標無訛。
  (三)再就商標識別性之強弱觀察：按商標之文字、圖形、記號、
    顏色、聲音、立體形狀或其聯合式，對於商品或服務之相關
    消費者所呈現識別商品或服務來源之功能，因其商標特徵的
    不同而有強弱之別。一般而言，「創意性之商標」識別性最
    強，而以習見事物為內容的「任意性商標」及以商品或服務
    相關暗示說明為內容的「暗示性商標」，其識別性則較弱。
    因之，識別性較強之商標，其商品或服務消費者之印象越深
    ，他人稍有攀附，即可能引起消費者產生混淆誤認之情形。
    本件據以異議「MAX MARA 」之商標圖樣，係由二外文「MAX
     」 及「MARA」兩組外文字所構成，其圖形設計有其創意性
    ，又觀諸該商標圖樣名稱之資料可知，以外文「MAX 」結合
    「MARA」以為商標圖樣，在被告機關申准註冊者，僅參加人
    公司而已，而系爭商標註冊第0000000 號「MAX MAROS」 商
    標圖樣與之有相同排列之外文「MAX MAR 」近似，有如前述
    ，其商品又類似，自易使消費者產生混淆誤認之情形，亦可
    認定。
  (四)另就相關消費者對據以異議商標之熟悉程度為觀察：參考被
    告前揭審查基準5.6 ，一般而言，相關消費者對某商標是否
    熟悉，其熟悉程度如何，實繫於該商標被使用之廣泛程度，
    此項商標是否被廣泛使用程度之事實，依舉證責任原則，自
    應由主張者提出證明以明之，如相關消費者對於衝突之二商
    標，僅熟悉其中之一，則就該較為被熟悉之商標，應給予較
    大之保護。查參加人係全球著名之服飾、皮件、珠寶、鞋子
    等商品之產銷公司，自西元1951年公司創立時起，即首創使
    用公司名稱特取部分「MAX MARA」作為商標廣泛使用於其產
    製之各種商品上，除先後於美國、英國、日本、加拿大、新
    加坡、中國大陸及我國等逾一百個國家普遍申請商標註冊外
    ，並於世界各地廣設銷售據點且耗費鉅資印製精美型錄及於
    各大知名媒體刊登廣告推廣行銷，而據爭「MAX MARA」商標
    更經哥倫比亞、巴西、印尼、菲律賓、日本等國家之商標主
    管機關認定為世界性著名商標。在台灣方面，關係人除透過
    在台代理商「華敦國際集團」大量陸續進口相關商品至我國
    銷售外，亦在國內各大知名百貨公司如太平洋SOGO、微風廣
    場、京華城、新光三越、遠企購物中心、環亞購物廣場及台
    北麗晶精品等設置專櫃，並廣為國內外各大知名報章雜誌所
    報導，凡此均有參加人檢送之據以異議之商標在世界各國註
    冊資料、報章雜誌廣告報導、網路資料、進口銷售發票、國
    內文宣資料、確認據爭商標商譽之國外相關資料及各類產品
    目錄等證據資料影本附原處分卷可證。據此，審酌該據以異
    議「MAX MARA」之商標在世界一百餘個國家獲准註冊，已取
    得廣泛保護範圍，且該商標表彰之商品亦行銷全球，其行銷
    廣告範圍亦大，且持續使用該商標之時間亦長，是以該商標
    所表彰之商品信譽，堪認於系爭商標申請註冊（90年2 月4
    日）之前已為相關業者或消費者所熟知，難謂未達著名之程
    度。原告主張據以異議之商標未達著名程度，並無基礎，無
    足憑採。至原告雖亦檢送系爭商標實際使用情形及花費之資
    料，表示系爭商標屬於著名商標等云。然經審酌除部分資料
    未見系爭商標圖樣或與本案無關外，且該等資料之日期亦大
    多晚於系爭商標申請之後，甚至無原告所稱「投入廣告推銷
    費用及展店等費用已達數千萬元」之情形（依原告於原異議
    答辯書檢送之附件4、5證據所合計金額約為七百多萬元，且
    多數日期晚於系爭商標申請日），而原告固曾提出百貨公司
    專櫃裝潢費用明細總金額，以為證明系爭商標之使用及著名
    情形，然該等花費僅係設立專櫃成立銷售據點之管理費用，
    難認係系爭商標之行銷廣告費用之使用證據；另原告在本院
    所提出之網路行銷資料，www.monday.com.tw ；
    buy.yahoo.com.tw；www.chungyo.com.tw（原證6 、7）均
    屬國內台灣地區之資料，並無國際網路行銷資料可據，難認
    係屬行銷經年之著名商標。是以，比較據以異議之商標及系
    爭商標之相關行銷資料，參加人據以異議之商標實係屬消費
    者較為熟悉之商標應堪認定。
五、綜上，本件原告雖有使用系爭商標之事實，惟系爭商標與據
    以異議之商標兩者指定使用之商品類似之程度極高，且據以
    異議之商標經參加人長期廣泛使用，已具著名商標之程度，
    而屬消費者較熟悉之商標。因之，綜合系爭商標與據以異議
    之商標圖樣近似、商品類似之程度、據以異議商標之著名性
    、識別性，及相關消費者對兩者商標熟悉之程度等諸多因素
    予以整體觀察判斷，一般消費者極有可能誤認二商標之商品
    為同一來源之系列商品，或者誤認二商標之使用人間存在關
    係企業、授權關係、加盟關係或其他類似關係，而產生混淆
    誤認情事，因而有前揭修正前商標法第37條第12款及現行商
    標法第23條第1 項第13款規定之適用。被告因而以中台異字
    第G00000000 號商標異議審定書予以異議成立，系爭商標之
    註冊應予撤銷之處分，核無違誤，訴願決定予以維持，原告
    徒執前詞，聲請撤銷，為無理由，應予駁回。
六、本件事證已臻明確，兩造其餘攻擊防禦方法及舉證，與本件
    判決結果並無影響，爰不逐一論述，併此敘明。
據上論結，本件原告之訴為無理由，爰依行政訴訟法第98條第3
項前段，判決如主文。
中    華    民    國    95   年      5     月    18    日
                         第六庭審判長法  官  黃  清  光
                                     法  官  許  瑞  助
                                     法  官  陳  鴻  斌
上為正本係照原本作成。
如不服本判決，應於送達後20日內，向本院提出上訴狀並表明上
訴理由，如於本判決宣示後送達前提起上訴者，應於判決送達後
20日內補提上訴理由書（須按他造人數附繕本）。
中    華    民    國    95   年      5     月    18    日
                                     書記官  蔡  逸  萱


司法院資訊處製作；財團法人民間司法改革基金會備份。
